【裁判字號】    98,易,2255
【裁判日期】    981116
【裁判案由】    傷害等
【裁判全文】
臺灣臺中地方法院刑事判決              98年度易字第2255號
公  訴  人  臺灣臺中地方法院檢察署檢察官
被      告  丙○○
選任辯護人  何志揚律師
上列被告因傷害等案件，經檢察官提起公訴（98年度偵字第9945
號），本院判決如下：
    主    文
丙○○無罪。
    理    由
一、公訴意旨如起訴書所載（詳附件）。
二、按犯罪事實應依證據認定之，無證據不得認定犯罪事實；又
    不能證明被告犯罪者，應諭知無罪之判決；刑事訴訟法第15
    4條第2項、第301條第1項分別定有明文。次按，認定犯罪事
    實所憑之證據，雖不以直接證據為限，間接證據亦包括在內
    ；然而無論直接或間接證據，其為訴訟上之證明，須於通常
    一般之人均不致有所懷疑，而得確信其為真實之程度者，始
    得據為有罪之認定，倘其證明尚未達到此一程度，而有合理
    之懷疑存在時，因而為無罪之判決，尚不得任意指為違法（
    最高法院76年台上字第4986號判例參照）。再刑事訴訟法第
    161條第1項亦規定，檢察官就被告犯罪事實，應負舉證責任
    ，並指出證明之方法，是檢察官對於起訴之犯罪事實，應負
    提出證據及說服之實質舉證責任，倘其所提出之證據，不足
    為被告有罪之積極證明，或其指出證明之方法，無從說服法
    院以形成被告有罪之心證，基於無罪推定之原則，自應為被
    告無罪判決之諭知（最高法院92年度台上字第128 號判例意
    旨參照）。
三、按現行刑事訴訟法為保障被告之反對詰問權，排除具有虛偽
    危險性之傳聞證據，以求實體真實之發見，於該法第159 條
    第1 項明定被告以外之人於審判外之言詞或書面陳述，除法
    律有規定者外，不得作為證據。而刑事訴訟法第159條之1至
    159條之4有傳聞法則之例外規定，且被告以外之人於審判外
    之陳述，雖不符前4 條之規定，而經當事人於審判程序同意
    作為證據，法院審酌該言詞陳述或書面陳述作成時之情況，
    認為適當者，亦得為證據；當事人、代理人或辯護人於法院
    調查證據時，知有第159條第1項不得為證據之情形，而未於
    言詞辯論終結前聲明異議者，視為有前項之同意，刑事訴訟
    法第159條之5定有明文。本件檢察官、被告並未就以下引用
    之被告以外之人於審判外之言詞或書面陳述有所爭執，且迄
    於言詞辯論終結前，均未主張有刑事訴訟法第159條第1項不
    得為證據之情形，是應認已同意作為證據，且經本院審酌後
    ，認無不適當之情形，應認均有證據能力，合先敘明。
四、公訴人認被告涉有傷害及公然侮辱之犯行，係以告訴人甲○○之指訴、診斷書及證人丁○○、丁國書之證述為依據，惟
    訊據被告丙○○堅詞否認有何傷害及公然侮辱之犯行，辯稱
    ：起訴  書所載之時、地，伊只有搭著告訴人之左肩，請他
    出去，並與告訴人一起走到門外，隨即回到會場，並未推告
    訴人，亦未出言辱罵告訴人等語，辯護人則以：公訴人認被
    告涉有傷害及公然侮辱犯行，僅有告訴人之指訴及其提出之
    診斷證明書為證據，然依證人丁○○之證述，被告與告訴人
    是互抓手臂而互推，告訴人並未跌坐在地上，被告亦未對告
    訴人辱罵「你他媽的！給我滾出去」，而證人楊淯誠（原名
    乙○○）亦證述只看到有人在門口爭執，沒有看到人跌倒，
    也沒有聽到有人辱罵，而告訴人之指訴前後不一，對於關鍵
    問題則閃爍其詞，表示不復記憶，並無積極證據證明被告有
    起訴書所載之犯行等語。
五、經查：
  (一)告訴人甲○○於97年12月6 日前往林新醫院急診，經診斷左
    腰部、胸部挫傷痛及左手抓擦傷，固有診斷證明書在卷可稽
    ，惟該診斷證明書僅可證明甲○○至醫院檢驗當時，受有上
    開傷勢之客觀事實，尚無從遽此證明該傷勢係由被告造成。
  (二)按被害人與一般證人不同，其與被告處於絕對相反的立場，
    其陳述之目的，在使被告受刑事訴追處罰，內容未必完全真
    實，證明力自較一般證人之之陳述薄弱。故被害人縱立於證
    人地位而為指證及陳述，且其陳證、陳述無瑕疵可指，仍不
    得作為有罪判決之唯一依據，應調查其他證據以察其是否與
    事實相符，亦即仍須有補強證據以擔保其指證、陳述之真實
    性，始得採為斷罪之依據（最高法院94年度台上字第3326號
    判決要旨可資參照）。證人即告訴人甲○○於本院審理時結
    證稱：97年12月6 日當天，伊站在電影室（即視聽室）大門
    前面，乙○○站在距大門正前方約10公尺遠，當伊與丁國書
    主委發生爭執時，被告在電影室內趨前走向門口，突然站在
    伊面前，雙手按住伊之胸前，用力將伊往外推，同時當眾辱
    罵伊「你他媽的！給我滾出去」，伊因失去重心跌坐在地，
    致伊腰部受傷，伊於當天在警局作完筆錄後才去醫院驗傷（
    後改稱警察到現場經伊指認被告後，警察叫伊先離開，伊去
    驗傷後，晚上才去作筆錄），伊係利用簡報準備時間，向丁
    國書主委質問有關溢扣伊管理費之事，不知被告為何推伊，
    也許是基於維護現場秩序之緣故，丁國書在偵查中說沒有看
    到伊遭被告推到外面，也未聽到被告辱罵，應該是丁國書被
    大門的牆擋住視線（後改稱坐在電影室內之丁國書主委可能
    與被告隸屬於同一委員會而未據實陳述，嗣又改稱丁國書之
    視線有被遮住，因丁國書之視線與被告用雙手按壓在伊胸前
    之位置，並未交集在一點），且被告是向室外發聲，聲音不
    會由室外傳向室內，當時丁國書是在電影室裡面，距離門口
    約25公尺，伊是在電影室之門內遭被告往外推，在電影室外
    面才跌倒，當時會場稱不上吵雜，但有些彼此討論之聲音，
    被告是以一般說話之聲音辱罵伊，當時丁○○也在場，警察
    到達現場後，伊即與警察進入電影室指認被告，警察即請被
    告出場，查驗被告之身分，並請伊去黎明派出所製作筆錄（
    後改稱警察到現場經伊指認被告後，叫伊先離開，伊去驗傷
    後，印象中是晚上才去作筆錄），伊當場有向警察表示要提
    出傷害及公然侮辱之告訴，警察未問伊何處受傷，也未在現
    場查看伊之傷勢，因伊受傷之地方需要脫褲子才看得到，警
    察只叫伊檢附驗傷單，警察並未在現場檢視伊之傷勢（後改
    稱伊在現場有簡略告訴警察伊之腰、胸疼痛），現場環境不
    允許警察檢視，因現場未有遮蔽，伊不願在現場解衣脫褲，
    警察就未要求查看（後改稱當時警察有無主動要求查看伊之
    傷勢，已不復記憶）等語，依此，證人伊南鵬就警察據報到
    現場時，其有無隨同警察至派出所製作筆錄、有無告知警察
    何處受傷、警察有無要求檢視其傷勢、丁國書於案發當時所
    處之位置視線有無被擋住、被擋住之原因等事項，先後證述
    不一，顯有瑕疵，依前開說明，自難單憑其證述遽為不利被
    告之認定。
  (三)證人丁○○於本院審理時結證稱：97年12月6 日14時15分許
    ，伊是H棟的委員，代表H棟參加遴選管理公司之簡報會議，
    伊當時從外面正要走進電影室，見甲○○及被告2 人將手放
    在對方手臂位置互推，自電影室門口推到外面，甲○○很生
    氣對被告說「你給我等著」後，就很氣憤離開，伊當時只聽
    到被告對甲○○說「出去」2 聲，被告是邊推邊喊，後來甲○○先離開，伊即與被告及其他委員一起進去電影室，不久
    警察就來了，並未看到甲○○遭被告推倒在地，也沒有聽到
    被告辱罵甲○○，伊在伊南鵬離開現場前，沒有看到被告以
    雙手推甲○○的胸部，也未聽到甲○○說被告有以雙手推其
    胸部，伊見被告與甲○○在電影室外面走道要走進大門處互
    推，伊是慢慢走近他們，伊與他們的距離從10公尺到5 公尺
    ，在距離他們5 公尺時就停下腳步，後來甲○○再回到現場
    時，就與警察進到電影室指認被告，被告就與警察及甲○○
    一起到外面，伊就繼續留在電影室內等語，核與其於警詢所
    為：在視聽室門口看見被告及甲○○2 人互推，甲○○被推
    出去，只聽到被告對甲○○說「出去」，沒聽見被告對甲○○說「你他媽的！給我滾出去」，當時正朝視聽室走過去等
    語相符。再者，甲○○於97年12月6 日14時15分許，在三采
    藝術園區大廈視聽室管理公司作簡報時，大聲叫喊，被告請
    甲○○出去，在出門前沒有看到毆打，被告並沒有對甲○○
    大聲叫罵「你他媽的！給我滾出去」等情，業據證人丁國書
    於偵訊結證明確。又97年12月6 當天證人楊淯誠帶領怡佳保
    全股份有限公司之團隊到三采藝術園區大廈會場內作管理公
    司遴選的簡報，作簡報時，有人發生爭執，委員有去維持秩
    序，當時會場有委員7、8人及其公司團隊5 人，並沒有看到
    爭執之人中有人跌倒，且如有人辱罵，在會場內當然聽得到
    ，當時爭執之人有人站在門內，有人站在門外，並未聽到有
    人辱罵「你他媽的！給我滾出去」等情，亦據證人楊淯誠於
    本院結證甚詳。佐以警員林志育於97年12月6 日14時20分許
    ，據報前往現場時，甲○○在視聽室外向其表示遭被告以雙
    手按壓其胸部後猛力推倒在地，並同時以言詞辱罵「你他媽
    的！給我滾出去」，要對被告提出傷害及公然侮辱告訴，經
    其詢問甲○○受有何傷害時，表示胸、腰部疼痛，經其現場
    檢視並無明顯傷害，因甲○○堅持提出告訴，遂帶同甲○○
    回派出所製作筆錄，甲○○在派出所表示欲至醫院開立驗傷
    證明後即離去，直到97年12月7 日18時許，才持林新醫院診
    斷證明書對被告提出告訴之事實，有警員林志育於案發當天
    所製作之職務報告書在卷可憑，且甲○○確於97年12月7 日
    18時30分許，至黎明派出所製作筆錄，有該調查筆錄附卷可
    稽，是甲○○於警員林志育到達現場，向警員表示胸、腰部
    疼痛時，經警員當場檢視並無明顯之傷害，因其堅持提出告
    訴，經警員帶回派出所欲製作筆錄時，表示要去醫院驗傷後
    即離開，直至翌日18時許，才攜帶前1 日經急診診斷左腰部
    、胸部挫傷痛及左手抓擦傷之診斷證明書至派出所製作筆錄
    至明。從而，證人丁○○、丁國書、楊淯誠上開所為：被告
    並未將甲○○推倒在地，亦未以「你他媽的！給我滾出去」
    辱罵甲○○之證言應與事實相符，而值採信。
  (四)綜上所述，被告所為之辯解，應可採信。公訴人提出之證據
    ，尚不足為被告有罪之積極證明，依上開說明，自應為被告
    無罪之諭知。
六、依刑事訴訟法第301條第1項前段，判決如主文。
本案經檢察官吳婉萍到庭執行職務
中    華    民    國    98    年    11    月    16    日
                  刑事第九庭  法  官  林慧英
以上正本證明與原本無異。
如不服本判決應於收受判決後10日內向本院提出上訴書狀，並應
敘述具體理由；其未敘述上訴理由者，應於上訴期間屆滿後20日
內向本院補提理由書（均須按他造當事人之人數附繕本）「切勿
逕送上級法院」。
                              書記官  廖碩薇
中    華    民    國    98    年    11    月    16    日


司法院資訊處製作；財團法人民間司法改革基金會備份。
